臺灣板橋地方法院民事判決　　　　　　 100年度再易字第31號
再審原告　　孫梅玉
再審被告　　張曉珍
上列當事人間侵權行為損害賠償事件，再審原告對於中華民國10
0 年10月19日本院100 年度簡上字第175 號確定判決提起再審之
訴，本院判決如下：
    主    文
再審之訴駁回。
再審訴訟費用由再審原告負擔。
    事實及理由
一、按提起再審之訴應於30日之不變期間內提起；前項期間自判
    決確定時起算，判決於送達前確定者，自送達時起算；其再
    審之理由發生或知悉在後者，均自知悉時起算，民事訴訟法
    第500條第1項、第2項前段分別定有明文。查本院100年度簡
    上字第175 號民事判決係於民國100 年10月19日確定（因不
    得上訴第三審，故於宣示時確定），當事人以有同法第496
    條第1 項第1 、2 款適用法規顯有錯誤、判決理由與主文顯
    有矛盾，及同法第497 條規定意旨之情形提起再審之訴，應
    認此項理由於裁判送達時當事人即可知悉，故計算是否逾30
    日之不變期間，應自裁判送達翌日即100 年10月26日起算，
    再審原告於同年11月28日提起本件再審訴訟，加計蘆洲區之
    在途期間2 日後，末日為星期日，故依民法第122 條之規定
    ，再審原告提起本件再審之訴，未逾30日之不變期間，應屬
    合法，合先敘明。
二、再審原告主張略以：
  (一)原確定判決有民事訴訟法第有民事訴訟法第496 條第1 、2
    款「適用法規顯有錯誤」、「判決理由與主文顯有矛盾」之
    再審事由：
    原審將侵害要件極度嚴格地限縮至「直接的加害通知」，實
    已引入刑法恐嚇危害安全罪之構成要件，惟此與民事損害賠
    償之構成要件不同，再審原告既已提出再審被告擅闖「幸福
    大地」住居行為，致伊恐慌症復發，自應構成侵權行為而應
    負損害賠償責任，惟原審判決卻判決再審原告敗訴，明顯違
    反民法第195 條之規定，顯有適用法規不當及判決主文與理
    由矛盾。
  (二)確定判決有民事訴訟法第497 條之再審事由：
    再審原告已主動提出本院96年度易字第1341號刑事審理筆錄
    ，內容涉及辯護人與郭昌業之應答，均能為有利於再審原告
    之審認，然確定判決書中竟將此證據置若罔聞，隻字未提，
    明顯漏未斟酌顯足以影響判決之重要證據。
  (三)並聲明：原確定判決廢棄；前開廢棄部分，再審被告應給付
    再審原告新臺幣（下同）50萬元，及自起訴狀繕本送達翌日
    起至清償日止，按週年利率5 ％計算之利息。
三、按確定判決適用法規顯有錯誤者，得以再審之訴對之聲明不
    服，民事訴訟法第496 條第1 項第1 款固有明文規定。惟所
    謂「適用法規顯有錯誤」，係指確定判決所適用之法規顯然
    不合法律之規定，或與司法院現尚有效及大法官會議之解釋
    ，或最高法院尚有效之判例顯然違反者而言，並不包括漏未
    斟酌證據、認定事實錯誤、取捨證據失當、判決不備理由及
    在學說上諸說併存致發生法律上見解歧異等情形在內；且適
    用法規顯有錯誤雖包括積極的適用法規不當或消極的不適用
    法規在內，然確定判決消極的不適用法規，須顯然影響裁判
    者，始為民事訴訟法第496 條第1 項第1 款所定之範圍（參
    見大法官會議釋字第177 號解釋）。本件再審原告主張原審
    將民法第195 條與刑法恐嚇罪之構成要件，為相同之評價與
    審認，有適用法規錯誤之再審事由云云。惟原審係參酌再審
    原告所提出之相關證據，及證人廖信雄於臺灣板橋地方法院
    檢察署99年度他字第1257號恐嚇案件之證詞，依據舉證責任
    之法則，認定再審原告無法對有利於己之事實，提出積極證
    據以實其說，而為再審原告敗訴判決，並無適用法規顯有錯
    誤之情形。末者，原審既依據舉證責任法則為再審原告敗訴
    判決，主文亦為相同之諭知，並無再審原告所主張判決理由
    與主文顯有矛盾之情。參酌前揭說明，足徵再審原告上開主
    張，應不足取。
四、另按民事訴訟法第497 條所謂就足以影響於判決之重要證物
    漏未斟酌，係指足以影響判決基礎之重要證物，雖在前訴訟
    程序業已提出，然未經確定判決加以斟酌，或忽視當事人聲
    明之證據而不予調查，或就依聲請或依職權調查之證據未為
    判斷而言，申言之，該項證物如經斟酌，原判決將不致為如
    此之論斷，若縱經斟酌亦不足影響原判決之內容，或原判決
    曾於理由中說明其為不必要之證據者，均與本條規定之要件
    不符（台灣高等法院92年度再易字第1 號判決意旨參照）。
    惟查：再審原告自陳本院96年度易字第1341號刑事案件審理
    筆錄之內容，係在說明再審被告與其夫即郭昌業通姦及分手
    之過程。而本件再審原告於原審係主張再審被告不法擅闖「
    幸福大地」社區，致再審原告家人陷入恐慌之結果，其具有
    相當之因果關係存在等事實，然前揭通姦及分手之筆錄內容
    與再審原告是否擅闖「幸福大地」社區，二者間並無相當因
    果關係存在，縱經斟酌亦不足影響原判決之內容，即與民事
    訴訟法第497 條規定之再審要件不符。是再審原告藉詞原確
    定判決就上開重要證物漏未予斟酌為由，據以提起本件再審
    之訴，自亦無足採。
五、末按再審之訴顯無再審理由者，得不經言詞辯辯，以判決駁
    回之，民事訴訟法第502 條第2 項定有明文。綜上所陳，再
    審原告對於本院100 年10月19日100 年度簡上字第175 號確
    定民事判決提起本件再審之訴，顯無再審理由，參酌前揭說
    明，爰不經言詞辯論，逕以判決駁回之。
六、結論，本件再審之訴，顯無再審理由，依民事訴訟法第502
    條第2 項、第78條，判決如主文。
中    華    民    國  100     年    12    月    30    日
                  民事第二庭  審判長法  官  張紫能
                                    法  官  黃繼瑜
                                    法  官  吳振富
以上正本證明與原本無異
本件不得上訴
中    華    民    國   100    年    12    月    30    日
                                    書記官  吳語杰